【裁判字號】    99,抗,299
【裁判日期】    990503
【裁判案由】    返還提存物
【裁判全文】
臺灣高等法院民事裁定                   99年度抗字第299號
抗  告  人  庚○○
相  對  人  甲○○
            丙○○
            乙○○
            戊○○
上  二  人
法定代理人  丁○○○
相  對  人  己○○
上列當事人間返還提存物事件，抗告人對於中華民國98年12月31
日臺灣桃園地方法院98年度聲字第1566號裁定提起抗告，本院裁
定如下：
    主  文
原裁定廢棄。
抗告人於臺灣桃園地方法院七十八年度存字第一一○○號提存事
件所提存之擔保金新台幣貳拾捌萬元，准予返還。
聲請及抗告費用由相對人甲○○、己○○各負擔三分之一，餘由
相對人丙○○、乙○○、戊○○連帶負擔。
    理  由
一、抗告人於原法院聲請及本院抗告意旨略以：抗告人前遵原法
    院民國78年度全字第1072號民事裁定，以原法院78年度存字
    第1100號提存新台幣（下同）280,000元擔保金，並以原法
    院78年度民執全字第814號對相對人己○○、甲○○及丙○
    ○、乙○○、戊○○（以上5人合稱相對人，各別則稱己○
    ○、甲○○、丙○○、乙○○、戊○○）之被繼承人楊福萬
    （下稱楊福萬）所有坐落於桃園市○○段埔子小段1735之52
    地號土地（下稱系爭土地）權利範圍各6分之1實施假處分執
    行（下稱系爭假處分執行）。茲因抗告人已聲請撤銷上開裁
    定，並撤回系爭假處分執行，乃寄發存證信函催告相對人於
    收受通知後20日內行使權利，惟期限已屆，相對人仍未行使
    權利，爰依民事訴訟法第106條準用第104條第l項第3款規定
    ，聲請返還上開擔保金，詎原法院竟裁定駁回抗告人之聲請
    ，爰提起抗告，請求廢棄原裁定等語。
二、按訴訟終結後，供擔保人證明已定20日以上之期間，催告受
    擔保利益人行使權利而未行使，或法院依供擔保人之聲請，
    通知受擔保利益人於一定期間內行使權利並向法院為行使權
    利之證明而未證明者，法院應依供擔保人之聲請，以裁定命
    返還其提存物。上開規定，於其他依法令供訴訟上之擔保者
    準用之。民事訴訟法第104條第1項第3款、第106條定有明文
    。所謂訴訟終結，在因假扣押或假處分供擔保之場合，因該
    擔保係為保障受擔保利益人因假扣押或假處分所受損害而設
    ，倘執行法院已依假扣押或假處分裁定為假扣押或假處分之
    執行，則在執行法院撤銷執行程序前，受擔保利益人所受損
    害仍可能繼續發生，損害額既未確定，自難強令其行使權利
    ，故必待假扣押或假處分之執行程序已撤銷，始得謂為訴訟
    終結（最高法院97年度台抗字第357號裁定意旨參照）。
三、經查：
（一）抗告人前遵原法院78年度全字第1072號民事裁定，以原法
      院78年度存字第1100號提存280,000元擔保金，並於78年
      12月14日聲請系爭假處分執行，經原法院以78年度民執全
      字第814號受理，而系爭土地因已經原法院於77年9月23日
      以77年度民執全字第729號由楊福萬、己○○、甲○○之
      另一債權人林七六（下稱林七六）假處分執行在卷，原法
      院乃將78年度民執全字第814號併入77年度民執全字第729
      號合併執行等情，業據本院依職權調閱原法院78年度全字
      第1072號、78年度民執全字第814號、78年度存字第1100
      號及77年度民執全字第729號卷查閱屬實。
（二）抗告人已向原法院聲請撤銷原法院78年度全字第1072號民
      事裁定，並經原法院於97年5月12日以97年度全聲字第121
      號民事裁定撤銷該裁定確定，有原法院97年度全聲字第12
      1號民事裁定正本及其確定證明書附於原法院98年度聲字
      第1122號卷可按（該卷第9至10頁）。另抗告人亦已於97
      年4月23日及同年5月12日向原法院聲請撤回對己○○、甲
      ○○及楊福萬之系爭假處分執行，亦有民事聲請啟封狀附
      於原法院77年度民執全字第729號卷可憑。
（三）抗告人聲請撤回系爭假處分執行後，因僅有甲○○、楊福
      萬2人曾於97年3月間以渠等與林七六間之原法院77年度全
      字第897號裁定已經撤銷確定為由聲請原法院撤銷77年度
      民執全字第729號之假處分執行，原法院乃僅就甲○○、
      楊福萬部分撤銷查封，至己○○部分則未撤銷，亦據本院
      調取原法院77年度民執全字第729號卷查核屬實，可知，
      原法院未撤銷己○○部分之查封登記顯與抗告人無涉。就
      抗告人言，相對人是否因抗告人系爭假處分執行受有損害
      業已確定，不受林七六與己○○間假處分執行之影響，從
      而，依上開二後段對於「訴訟終結」之說明，自已符合民
      事訴訟法第104條第1項第3款訴訟終結之意義。
（四）又抗告人於系爭假處分執行終結後，於98年7月14日以桃
      園15支郵局第381號存證信函通知甲○○、己○○於收受
      通知後20日內行使權利，經合法送達於甲○○、己○○，
      而甲○○、己○○均未於上開期間內行使權利，有存證信
      函正本、甲○○、己○○掛號郵件回執正本及民事紀錄科
      查詢表2紙附於原法院98年度聲字第1122號卷可按（該卷
      第12至14頁、第19至20頁、第28頁）。而上開聲請事件之
      原法院復曾於98年8月25日通知甲○○、己○○對抗告人
      聲請返還上開擔保金陳報意見，並於98年8月27日合法送
      達甲○○、己○○，惟甲○○、己○○迄今均未向原法院
      陳報意見，有送達證書2紙附於原法院98年度聲字第1122
      號卷可按（該卷第23、26頁）。至楊福萬部分，楊福萬已
      於98年4月25日死亡，其繼承人為丙○○、乙○○、戊○
      ○及丁○○○4人，惟丁○○○已於98年7月17日向臺灣臺
      北地方法院（下稱台北地院）聲請拋棄繼承，並經台北地
      院准予備查在卷，亦據本院依職權調閱台北地院98年度司
      繼字第550號拋棄繼承卷查核屬實，因之抗告人乃於98年1
      0月16日以桃園南門郵局01346號存證信函催告丙○○、乙
      ○○、戊○○於收受通知後20日內行使權利，此通知業已
      合法送達於丙○○、乙○○、戊○○，有存證信函正本（
      本院卷第29頁）及丙○○、乙○○、戊○○掛號郵件收件
      回執正本可憑（原審卷第13頁）。而原法院亦於98年12月
      8日通知丙○○、乙○○、戊○○對抗告人聲請返還上開
      擔保金表示意見，並於98年12月11日合法送達丙○○、乙
      ○○、戊○○，惟丙○○、乙○○、戊○○迄今仍未向原
      法院表示意見，有送達證書2紙可按（原審卷第25至26頁
      ）。
（五）綜上，本件訴訟業已終結，而抗告人亦已合法通知相對人
      行使權利而未行使，則依上開二之說明，抗告人聲請返還
      上開擔保金，自無不合，應予准許。原法院以抗告人僅撤
      回甲○○及丙○○、乙○○、戊○○所有系爭土地之假處
      分執行，而己○○部分未經塗銷查封，及未對丁○○○催
      告行使權利暨未提出已對甲○○、己○○通知行使權利之
      相關資料為由，遽予駁回抗告人之聲請，自有違誤。抗告
      意旨指摘原裁定不當，聲明廢棄，為有理由，爰廢棄原裁
      定，並諭知如主文第2項所示。
四、據上論結，本件抗告為有理由，爰裁定如主文。
中    華    民    國    99    年    5    月      3    日
                  民事第十二庭
                      審判長 法  官  陳駿璧
                             法  官  李媛媛
                             法  官  陳邦豪
正本係照原本作成。
不得抗告。
                             書記官  李佳樺
中    華    民    國    99    年    5    月      4    日

司法院資訊處製作；財團法人民間司法改革基金會備份。
